臺灣宜蘭地方法院刑事判決　　　　　　　　94年度訴字第83號
公　訴　人　臺灣宜蘭地方法院檢察署檢察官
被　　　告　甲○○　男　33歲.
上列被告因詐欺案件，經檢察官提起公訴（93年度偵緝字第166
號），嗣於本院準備程序進行中，被告先就被訴事實為有罪之陳
述，經裁定進行簡式審判程序，本院判決如下：
    主  文
甲○○共同連續意圖為自己不法之所有，以詐術使人將本人之物
交付，累犯，處有期徒刑玖月。
    事  實
一、甲○○前因違反麻醉藥品管理條例案件，經臺灣臺北地方法
    院判處有期徒刑7月，甫於民國83年4月27日執行完畢，詎其
    猶不知悔改，明知其與陳錦村（檢察官另行偵查中）均無資
    力開設商號購買貨物，亦無能力負發票人兌現票款之義務，
    竟仍同基於意圖為自己不法所有之概括犯意聯絡，成立址設
    於台北縣蘆洲市（原蘆洲鄉○○○街32巷21弄1號之「詠詮
    傢俱行」，並由甲○○擔任名義上負責人，以無法兌現之支
    票、本票，使下列出賣人陷於錯誤，誤以為甲○○與陳錦村
    2 人有資力清償貨款而交付財物，而有以下之犯行：
（一）甲○○與陳錦村先後於84年4月26日、5月10日、5月23 日
      向愛王工業股份有限公司（以下簡稱愛王公司）訂購價值
      分別為新台幣（下同）1萬2千6百元、2萬6千1百元、3萬
      元之傢俱，並先開立以甲○○為發票人，如附表所示編號
      1至3之本票予愛王公司，以佯為先行支付部分貨款。
（二）甲○○與陳錦村先後於84年4月18日、5月12日、5月19日
      向新祥家具有限公司（以下簡稱新祥公司）訂購價值分別
      為2萬7千6百元、1萬5千元、1萬7千2百元之傢俱，另先後
      於84年5月4日、5月20日、5月22日向新祥公司分別訂購總
      價值為4萬4百元之柚木傢俱1組、柚木抽屜1組、柚木傢俱
      2組，並先開立以甲○○為發票人之支票交予新祥公司，
      以佯為支付上開貨款，嗣再交付如附表所示編號4至8之本
      票（發票人仍為甲○○）予新祥公司，以換回上開支票。
（三）甲○○與陳錦村先後於84年4月18日、4月28日、5月1日、
      5月3日、5月15日、5月20日、5月24日、5月31日向優誌豪
      家具有限公司（下稱優誌豪公司）訂購價值分別為4萬8千
      元、5萬元、1萬8千元、6萬8千元、1萬2千元、3萬元、2
      萬6千元、3萬元之傢俱，並開立以甲○○為發票人之支票
      交予優誌豪公司，以佯為支付上開貨款。
      甲○○、陳錦村得手後，便將上述詐騙所得之傢俱變賣牟
      利，嗣經愛王公司、新祥公司、優誌豪公司於84年6、7
      月間屆期提示上開支票、本票後，未獲兌現，隨即派員工
      前往「詠詮家具行」催討貨款，發現該處早已人去樓空，
      始知受騙。
二、案經愛王公司、新祥公司與優誌豪公司告訴後經臺灣高等法
　　院檢察署檢察長令轉臺灣宜蘭地方法院檢察署檢察官偵查起
    訴，嗣於本院準備程序進行中，被告先就被訴事實為有罪之
    陳述，經裁定進行簡式審判程序。
    理  由
一、上揭犯罪事實，業據被告甲○○於本院審理時坦承不諱，核
    與告訴人愛王公司代表人施景明、告訴代理人陳潮宗；新祥
    公司代表人張銘祥、告訴代理人莊文政及林宗寶；優誌豪公
    司代表人楊文豪所指訴之情節相符，並有愛王公司銷貨通知
    單影本3件、優誌豪公司送貨紀錄影本1件、新祥公司送貨單
    影本6件及附表所示之本票影本8張在卷可稽。依此，足徵被
    告上開自白確與事實相符，本件事證已臻明確，被告之犯行
    堪予認定，應依法論科。
二、核被告甲○○所為，係犯刑法第339條第1項之詐欺取財罪。
    被告先後多次詐欺犯行，均時間緊接，方法相同，觸犯構成
    要件相同之罪名，顯係基於概括犯意反覆為之，應依連續犯
    之規定論以一罪，並依法加重其刑。公訴人雖認為被告係犯
    刑法第340條之常業詐欺罪，惟按刑法上之常業犯，係以犯
    罪行為為生活之職業，恃之以維生。因之常業犯就其犯意而
    言，係以同一犯罪行為恃以維生之意思，反覆為之，具有同
    一不變犯意之連續性。就其犯罪行為客體內涵觀察，客觀上
    必須具有相當時間之連續性及可確定性，足以為生活之職業
    。因之對於客觀上以偶發、短暫性未具有相當時間延續性及
    可能性之事件，作為犯罪行為客體內涵者，因犯罪行為客體
    內涵客觀上不具延續性及可確定性，既不足以為生活之職業
    ，自不足恃之維生，而不能論以常業犯。另按刑法第340 條
    之常業詐欺罪與刑法第339條之普通詐欺罪，二者罪質本屬
    相同，僅前者係以行為人有以犯普通詐欺罪為業，即恃之以
    為生，致適用法條有所不同，故常業詐欺罪之共同正犯，必
    須行為人均有以犯普通詐欺罪為業，即恃之以為生之情形，
    始克構成，若無恃以為生之普通詐欺犯與常業詐欺犯共同犯
    詐欺罪者，其無恃以為生之普通詐欺犯僅能論以普通詐欺罪
    ，不能以常業詐欺罪之共同正犯論處（參見最高法院93年台
    上字第2752號、90年度台上字第4708號判決意旨）。本件情
    形，被告雖自承於實施前揭詐欺行為當時並無其他工作及收
    入，然審酌其犯罪時間為84年4月中旬起至84年5月底止，僅
    1個半月之期間，且自84年6月起止至86年6月間，均查無被
    告有其他虛設行號詐欺取財之犯罪行為（參見卷附之臺灣高
    等法院被告前案紀錄表、臺灣高等法院87年度上訴字第4056
    號判決書）等情，尚難認為被告之犯罪行為已具有相當時間
    之連續性及可確定性，足以為生活之職業，亦即被告本件犯
    行僅屬偶發、短暫性之事件，自不能論以常業犯。而即便本
    件共犯陳錦村係以犯普通詐欺罪為業，亦無從因此而論以被
    告常業詐欺罪。因此，公訴人上開認定尚有未洽，惟其基本
    事實同一，本院自應予以審理，並變更起訴法條。另被告與
    陳錦村間，就上開犯行有犯意聯絡與行為分擔，為共同正犯
    。又被告前因違反麻醉藥品管理條例案件，經臺灣臺北地方
    法院判處有期徒刑7月，甫於83年4月27日執行完畢之事實，
    有卷附之臺灣高等法院被告前案紀錄表1件可資參照，其於
    有期徒刑之執行完畢後，五年以內再犯有期徒刑以上之本罪
    ，為累犯，應依法遞加重其刑。爰審酌被告之素行、智識程
    度；犯罪之動機、目的、手段、所得財物價值；犯後已坦承
    犯行，惟尚未賠償被害人損失及被害人所受損害等一切情狀
    ，量處如主文所示之刑，以示警懲。
據上論斷，應依刑事訴訟法第273條之1第1項、第299條第1項前
段、第300條，刑法第28條、第56條、第339條第1項、第47條，
罰金罰鍰提高標準條例第1條前段，判決如主文。
本案經檢察官陳嘉瑜到庭執行職務。
中　　華　　民　　國　　94　　年　　4　　月　　28　　日
                  臺灣宜蘭地方法院刑事第四庭
                      法  官 劉 家 祥
以上正本證明與原本無異。
如不服本判決，應於判決送達後10日內，向本院提出上訴狀（應
附繕本）。
                      書記官 邱 淑 秋
中　　華　　民　　國　　94　　年　　4 　　月　　29　　日
附錄本案論罪科刑法條全文：
刑法第339條第1項
(普通詐欺罪)
意圖為自己或第三人不法之所有，以詐術使人將本人或第三人之
物交付者，處五年以下有期徒刑、拘役或科或併科一千元以下罰
金。
附表：甲○○所開立之本票
編號  執票人    票面金額       票號
  1   愛王公司  1萬2千2百元    TH000000
  0   愛王公司  1萬2千元       TH000000
  0   愛王公司  1萬2千元       TH000000
  0   新祥公司  2萬4千6百元    TH0000000
  0   新祥公司  9千元          TH000000
  0   新祥公司  2萬4千5百元    TH0000000
  0   新祥公司  8千8百元       TH000000
  0   新祥公司  8千8百元       TH015855
